---
title: "Diversidad Beta"
output: html_notebook
---


```{r}
# Librerias
library(phyloseq)
library(ggplot2)
library(ggforce)
library(vegan) # analisis de diversidad beta

# Data
load("Vid_ejemplos.RData")

```


# Introduccion

Mientras que la diversidad alfa representa la diversidad dentro de un ecosistema o una muestra, la diversidad beta representa la diferencia entre dos ecosistemas/muestras. En otras palabras, ¿qué tan similares o diferentes son dos ecosistemas o muestras? Entonces, la diversidad beta es una distancia entre dos muestras.

El análisis basado en distancia de la diversidad beta para microbiomas puede ser una herramienta poderosa para descubrir nuevas asociaciones entre la composición microbiana y una amplia variedad de fenotipos. 

Las medidas ecológicas de la diversidad beta tienen como objetivo capturar la diferencia global entre dos comunidades ecológicas. En el contexto del análisis de datos del microbioma, esto corresponde a diferencias entre sujetos en la composición microbiana. El análisis basado en la distancia o “a nivel de comunidad” luego compara estas diferencias por pares entre sujetos con diferencias por pares con respecto a algún fenotipo.

Estadisticamente, el analisis usando disimilitudes es mejor ya que evita la necesidad de realizar ajustes para una gran cantidad de comparaciones múltiples. Asimismo, los taxones no existen de forma aislada sino que tienen relaciones filogenéticas conocidas las cuales se pueden incluir en el analisis. Otras características estructurales, como la similitud funcional, están bajo investigación y es posible que se puedan incorporar en el futuro.

# Tipos de distancias

Si creian que existen muchos metodos para analizar diversidad alfa, las cosas se complican aun mas con la diversidad beta. Phyloseq tiene integrados 44 tipos de distancias que se pueden calcular provenientes del paquete vegan (y ademas uno puede crear su propia formula):

```{r}
dist_methods <- unlist(distanceMethodList) # es del paquete vegan
print(dist_methods)

```

__Pero entonces cual metodo elegimos para realizar nuestro analisis?__

Los ecologistas microbianos no utilizan distancias euclidianas, pero suelen utilizar distancias de Bray-Curtis, Jaccard o Unifrac de peso o sin peso para estimar la betadiversidad.

La disimilitud de _Bray-Curtis_ se basa en datos de ocurrencia (abundancia), mientras que la distancia de _Jaccard_ se basa en datos de presencia/ausencia (no incluye información de abundancia). Las distancias _UniFrac_ tienen en cuenta la tabla de ocurrencia y la diversidad de filogenia (distancia de secuencia). Distancias UniFrac ponderadas o no ponderadas dependiendo de si se tiene en cuenta la abundancia relativa o sólo la presencia/ausencia.
Las métricas de distancias están entre 0 y 1: 0 significa comunidades idénticas en ambas muestras y 1 significa comunidades diferentes en ambas muestras.

Top:

1. Bray-Curtis

2. Jaccard (no toma en cuenta abundancia)

3. Unifrac (solo si se tienen arboles filogeneticos)

¿Por qué las distancias de Bray-Curtis o Unifrac serían mejores para los datos de microbiota que la distancia euclidiana?

Los datos de microbiota son escasos y distancias específicas, como Bray-Curtis, Jaccard o las distancias Unifrac de peso/no peso, abordan mejor el problema de la presencia de muchos dobles ceros en los conjuntos de datos.


```{r}
### Bray-Curtis

bray_vid <- phyloseq::distance(vid2, # especificamos que es la funcion distance del paquete de phyloseq ya que hay otra funcion con ese nombre
                               method = "bray",
                               type = "sample") # sample es el default 
# para que se calcule las distancias entre muestras
# taxa es la otra opcion pero no la van a usar

bray_vid # no sale porque solo tenemos una muestra 

# Modificar phyloseq
vid2 <- vid_bio
vid2@sam_data <- vid_bio@sam_data[,1]


```
#### no se pudo realizar con nuestras muestras porque solo tenemos una muestra, entonces Isabel nos paso su archivo para poder realizar esta sección. 

```{r}
load("Psoil_filt.RData")

### Bray-Curtis

bray_vid <- phyloseq::distance(Psoil_filt, # especificamos que es la funcion distance del paquete de phyloseq ya que hay otra funcion con ese nombre
                               method = "bray",
                               type = "sample") # sample es el default 
# para que se calcule las distancias entre muestras
# taxa es la otra opcion pero no la van a usar

bray_vid 

```

# Ejercicio
 calcular las distancias de Jaccard y sacar tambien vid2 con jaccard
 
```{r}
jaccard_psoil <- phyloseq::distance(Psoil_filt,
                                   method= "jaccard",
                                   type= "sample")

jaccard_psoil

jaccard_vid <- phyloseq::distance(Psoil_filt,
                                  method = "jaccard",
                                  type = "sample")
jaccard_vid

# nos damos cuenta que con vid que es nuestro archivo de muestras no se puede porque solo tenemos 1 cada quien...entonces trabajaremos con el archivo de Isabel 
```
# Ordinacion
 
 Las medidas de diversidad beta se pueden visualizar utilizando varios métodos de ordinación. La ordinación es la técnicas para resumir y proyectar datos multidimensionales en un espacio de dimensiones inferiores (2-3d).

__Como el analisis de PCA__

## Metodos de ordinacion

Los metodos incluidos en phyloseq: c("DCA", "CCA", "RDA", "CAP", "DPCoA", "NMDS", "MDS", "PCoA")

1. DCA (el default): detrended correspondence analysis

2. CCA Analisis de correspondencia (a.k.a. canonical correspondence analysis).

3. RDA Analisis de Redundancia (equivalente al PCA)

4. CAP Constrained Analysis of Principal Coordinates or distance-based RDA

5. DPCoA Doble Analisis de coordenadas principales usa distancia filogenetica como correcion

6. __NMDS__ Escalamiento multidimensional no métrico. NMDS maximiza la correlación de orden de clasificación entre muestras y tambien puede usarse con datos no parametricos. La mejor manera de visualizar la diversidad beta, o cuán diferentes son las muestras entre sí, es mediante escalamiento multidimensional no métrico (nMDS). Esto es similar al análisis de coordenadas principales o PCA/PCoA si ha oído hablar de eso, solo que nMDS es más robusto estadísticamente con múltiples iteraciones en la forma de la parte trymax del comando. (hace interaccion)

7. __MDS/PCoA__ Realiza un análisis de coordenadas principales (también llamado descomposición de coordenadas principales, escalamiento multidimensional (MDS) o escalamiento clásico) de una matriz de distancias (hace porcentajes)

```{r}
bray_ord <- ordinate(Psoil_filt, # objeto
                     method = "NMDS", # metodo
                     distance = bray_vid) # el bojeto que creamos
```
Entonces cual elegir?

Se debe elegir PCoA si las distancias entre muestras son ta ncercanas que una transformacion lineal seria suficiente. Mientras tanto, se recomienda NMDS para resaltar la estructura de grandiente dentro de los datos. Otro metodo de ordenacion comun es el PCA, que es simplemente un tipo de PCoA que utiliza la distancia euclidinana. 

_NMDS_ > _PCoA_

La mejor manera de visualizar la diversidad beta, o cuan diferente son las muestras entre si, es mediante escalamiento multidimensional no metrico (nMDS). Esto es similar al analisis de coordenadas principales o PCA/PCoA si ha oido hablar de eso, solo que nMDS es mas robusto estadisticamente con multiples iteraciones. 

## Mini ejercicio

Calculenn la ordinacion con PCoA y tambien calculen para las distancias jaccard que teniamos. 

```{r}
bray_ordPCoA <- ordinate(Psoil_filt, # objeto
                     method = "PCoA", # metodo
                     distance = bray_vid) 
bray_ordPCoA

jac_ord <- ordinate(Psoil_filt,
                    method = "NMDS",
                    distance = jaccard_vid)
jac_ord


jac_ordPCoA <- ordinate(Psoil_filt,
                        method = "PCoA",
                        distance = jaccard_vid)
jac_ordPCoA

# todos estos valores obtenidos de la ordinacion no se interpretan pero se usan solo para graficar y hacer estadistica

```
# Visualización 

```{r}
p_bray <- plot_ordination(Psoil_filt, #objeto phyloseq
                          bray_ord, #distancia bray con ordinacion NMDS
                          "samples",
                          color = "Plant_Type",
                          shape = "Treatment") +
  scale_color_manual(values = c("aquamarine1", "burlywood1", "coral1"),
                     name= "Plant Type") +
  theme_dark() + 
  geom_point(size= 3.8)
#vemos que parte de un punto 0 entonces entre mas cercas esten al eje de 0 son iguales 



# Modificando las figuras 
p_bray <- p_bray + 
  scale_shape_manual(values = c(15,16,17,18), # codigo del shape
                     labels= c("Pi", "Low P", "Phi", "Pi/Phi max"))
p_bray

# Agregando elipse
p_bray <- p_bray + 
  geom_mark_ellipse(aes(fill= Plant_Type,
                        color= Plant_Type),# tiene que ser igual al de arriba
                    expand = c(0.0035)) + #ancho del circulo (elipce)
  scale_fill_manual(values = c("aquamarine1", "burlywood1", "coral1"),
                    name= "Plant Type") #todo igual a color manual arriba 

p_bray

# Agregando poligono 

p_bray <- p_bray + 
  geom_polygon(aes(fill= Plant_Type), alpha= 0.2) +
  scale_fill_manual(values = c("aquamarine1", "burlywood1", "coral1"),
                    name= "Plant Type")

p_bray # recordar que cada que agrego algo en realcion a eso hay que borrar en la consola de abajo el objeto y volver a correr todo a excepcion del cambio que queremos hacer 
```


# Ejercicio 

Van a hacer otros 3 graficos:

*El primero con distancia de Bray pero ordinacion PCoA
*El segundo con Jaccard y ordinacion NMDS
*El tercero Jaccard y ordinacion PCoA

Cuales son las diferencias?

```{r}
#Distancia bray ordinacion PCoA

bray_ordPCoA <- ordinate(Psoil_filt, # objeto
                     method = "PCoA", # metodo
                     distance = bray_vid) 

ej1_bray_ordiPCoA <- plot_ordination(Psoil_filt, #objeto phyloseq
                          bray_ordPCoA, #distancia bray con ordinacion NMDS
                          "samples",
                          color = "Plant_Type",
                          shape = "Treatment") +
  scale_color_manual(values = c("aquamarine1", "burlywood1", "coral1"),
                     name= "Plant Type") +
  theme_dark() + 
  geom_point(size= 3.8)

ej1_bray_ordiPCoA

# Modificando las figuras 
ej1_bray_ordiPCoA <- ej1_bray_ordiPCoA + 
  scale_shape_manual(values = c(15,16,17,18), # codigo del shape
                     labels= c("Pi", "Low P", "Phi", "Pi/Phi max"))
ej1_bray_ordiPCoA

# Agregando elipse
ej1_bray_ordiPCoA <- ej1_bray_ordiPCoA + 
  geom_mark_ellipse(aes(fill= Plant_Type,
                        color= Plant_Type),# tiene que ser igual al de arriba
                    expand = c(0.0035)) + #ancho del circulo (elipce)
  scale_fill_manual(values = c("aquamarine1", "burlywood1", "coral1"),
                    name= "Plant Type") #todo igual a color manual arriba 

ej1_bray_ordiPCoA

#Distancia jaccard ordinacion NMDS

jac_ord <- ordinate(Psoil_filt,
                    method = "NMDS",
                    distance = jaccard_vid)

ej2_jac_ordiNMDS <- plot_ordination(Psoil_filt, #objeto phyloseq
                          jac_ord, #distancia bray con ordinacion NMDS
                          "samples",
                          color = "Plant_Type",
                          shape = "Treatment") +
  scale_color_manual(values = c("aquamarine1", "burlywood1", "coral1"),
                     name= "Plant Type") +
  theme_dark() + 
  geom_point(size= 3.8)

ej2_jac_ordiNMDS

# Modificando las figuras 
ej2_jac_ordiNMDS <- ej2_jac_ordiNMDS + 
  scale_shape_manual(values = c(15,16,17,18), # codigo del shape
                     labels= c("Pi", "Low P", "Phi", "Pi/Phi max"))
ej2_jac_ordiNMDS

# Agregando elipse
ej2_jac_ordiNMDS <- ej2_jac_ordiNMDS + 
  geom_mark_ellipse(aes(fill= Plant_Type,
                        color= Plant_Type),# tiene que ser igual al de arriba
                    expand = c(0.0035)) + #ancho del circulo (elipce)
  scale_fill_manual(values = c("aquamarine1", "burlywood1", "coral1"),
                    name= "Plant Type") #todo igual a color manual arriba 

ej2_jac_ordiNMDS

# Distancia jaccard ordinacion PCoA

jac_ordPCoA <- ordinate(Psoil_filt,
                        method = "PCoA",
                        distance = jaccard_vid)

ej3_jac_ordiPCoA <- plot_ordination(Psoil_filt, #objeto phyloseq
                          jac_ordPCoA, #distancia bray con ordinacion NMDS
                          "samples",
                          color = "Plant_Type",
                          shape = "Treatment") +
  scale_color_manual(values = c("aquamarine1", "burlywood1", "coral1"),
                     name= "Plant Type") +
  theme_dark() + 
  geom_point(size= 3.8)

ej3_jac_ordiPCoA

# Modificando las figuras 
ej3_jac_ordiPCoA <- ej3_jac_ordiPCoA + 
  scale_shape_manual(values = c(15,16,17,18), # codigo del shape
                     labels= c("Pi", "Low P", "Phi", "Pi/Phi max"))
ej3_jac_ordiPCoA

# Agregando elipse
ej3_jac_ordiPCoA <- ej3_jac_ordiPCoA + 
  geom_mark_ellipse(aes(fill= Plant_Type,
                        color= Plant_Type),# tiene que ser igual al de arriba
                    expand = c(0.0035)) + #ancho del circulo (elipce)
  scale_fill_manual(values = c("aquamarine1", "burlywood1", "coral1"),
                    name= "Plant Type") #todo igual a color manual arriba 

ej3_jac_ordiPCoA

#En realidad no habrian diferencias en los graficos podemos ver que los patrones se mantienen
```

# Analisis estadistico multivariable 

## PERMANOVA

Para probar si los grupos son diferentes con respecto al centroide y la dispersión, se realizará una prueba estadística PERMANOVA. Para ello se utilizará una extensión multivariada de ANOVA, ya que hay muchas OTU que se utilizarán en la prueba. La extensión se basa en distancias entre muestras. La prueba compara distancias de muestras dentro del mismo grupo con distancias de muestras de diferentes grupos. Si la distancia entre muestras de diferentes grupos es mucho mayor que las muestras del mismo grupo, concluimos que los grupos no son iguales.

Para probar la importancia del resultado, se utiliza una prueba de permutación. Por lo tanto, todas las muestras se mezclan aleatoriamente en los grupos y la prueba se repite muchas veces. Si la relación (entre la distancia del grupo/la distancia dentro del grupo) es mucho mayor para los datos originales que para las permutaciones, concluimos que hay una diferencia estadísticamente significativa.

La prueba se puede aplicar en combinación con cualquier medida de distancia.

```{r}
### Extraer data frame del objeto phyloseq

# tabla de conteos ASVs (OTU)
SoilASVs <- as.data.frame(Psoil_filt@otu_table)

# metadatos 
SoilMeta <- as.matrix(Psoil_filt@sam_data)
SoilMeta <- as.data.frame(SoilMeta)

# Adonis = es el codigo de la permanova
adonis2(SoilASVs ~ Treatment * Plant_Type,
        data = SoilMeta, #de donde vienen los metadatos 
        permutations = 999, # este numero es arbitrario minimo 1000, entre mas tarda más
        method = "bray") # mismo a las distancias que calculamos

adonis2(SoilASVs ~ Treatment * Plant_Type,
        data = SoilMeta, permutations = 999, ### dejar default 10000(diez mil)
        method = "jaccard",
        binary= TRUE)

```

La PERMANOVA es muy sensibe a numeros bajos de muestreo (minimo 10)
## Variables opcionales

Estratificacion: Entre que grupos se haran las comparaciones 

```{r}
### By plant type (por tipo de planta)

adonis2(SoilASVs ~ Treatment, # variable que vas a analizar 
        strata = SoilMeta$Plant_Type, #separar entre tipo de planta, gpo que vas a analizar
        data = SoilMeta,
        permutations = 999,
        method = "bray")

# el resultado nos dice que no hay diferencia entre tipos de plantas con un resultado de 0.366

### by treatmente (por tratamiento)

adonis2(SoilASVs ~ Plant_Type, #varaible analizar 
        strata = SoilMeta$Treatment, # grupo a analizar
        data = SoilMeta,
        permutations = 999,
        method = "bray")
# no hay diferencia 
```
Si el p-value es inferior a 0.05 concluimos que la intravariabilidad es menor que la intervarabilidad entre los dos sitios y por eso tenemos un efecto significativo. 


## ANOSIM

Es la version no parametrica de una PERMANOVA. 
ANOSIM evalua si las distancias o diferencias dentro del grupo son mayores o iguales a las distancias entre grupos utlizando los rangos de todas las distancias de muestra por partes. Es menos robusto que la PERMANOVA pero es un analisis mas simplificado. 

```{r}
anosim(SoilASVs, # tabla de conteo
       SoilMeta$Plant_Type, # metadatos 
       distance = "bray",
       permutations = 999)
# no hay significancia 

anosim(SoilASVs, # tabla de conteo
       SoilMeta$Treatment, #metadatos
       distance = "bray",
       permutations = 999)
# tampoco hay significancia 

```

Al interpretar estos resultados, desde observar la estadistica R de ANOSIM y los valores de significancia. Un valor de significantivo y significa que se puede rechazar la hiposesis nula. Por lo tanto, existen una diferencia estadisticamente significativa en las comunidades microbianas entre sus grupos. Mayor que 0.05 significa que no hay diferencia estadistica entre las comunidades microbianas de sus grupos. 

"La estadistica "R" de ANOSIM compara la media de las dismilitudes clasificadas entre grupos con la media de las dismilitudes clasificadas dentr de los grupos. Un valor de R cercano a "1" sugiere dismilitud entre grupos, mientras que un valor de R cercano a "0" sugiere una distribucion uniforme de rengos altos y bajos dentro y entre grupos". En otras palabras, cuanto mayor sea el valor R, mas diferentes seran sus grupos en terminos de composicion de la comunidad microbiana. 

### mini ejercicio 

Repetir este analisis estadistico con jaccard 

```{r}
anosim(SoilASVs, # tabla de conteo
       SoilMeta$Plant_Type, # metadatos 
       distance = "jaccard",
       permutations = 999)
# R= -0007, sifni= 0.508.... por lo tanto no hay significancia 

anosim(SoilASVs, # tabla de conteo
       SoilMeta$Treatment, #metadatos
       distance = "jaccard",
       permutations = 999)
# R= 0.006, sign= 0.418...tampoco hay significancia 

```
# Ejercicio final 

Realizar analisis de diversidad beta comparando "SecTech" como grupos

```{r}
data("enterotype")

### Bray-Curtis
bray_enter <- phyloseq::distance(enterotype, # especificamos que es la funcion distance del paquete de phyloseq ya que hay otra funcion con ese nombre
                               method = "bray",
                               type = "sample") # sample es el default 
# para que se calcule las distancias entre muestras
bray_enter



ord_bray <- ordinate(enterotype, # objeto
                     method = "PCoA", # metodo
                     distance = bray_enter) # el objeto que creamos
ord_bray



graf <- plot_ordination(enterotype, #objeto phyloseq
                          ord_bray, #distancia bray con ordinacion PCoA
                          "samples",
                          color = "SeqTech",
                          shape = "SeqTech") +
  scale_color_manual(values = c("aquamarine1", "burlywood1", "coral1"),
                     name= "SeqTech") +
  theme_dark() + 
  geom_point(size= 2.8, alpha= 0.2)

graf

# Modificando las figuras 
graf <- graf + 
  scale_shape_manual(values = c(15,16,17), # codigo del shape
                     labels= c("Illumina", "Pyro 454", "Sanger"))
graf

# Agregando elipse
graf <- graf + 
  geom_mark_ellipse(aes(fill= SeqTech,
                        color= SeqTech),# tiene que ser igual al de arriba
                    expand = c(0.0035)) + #ancho del circulo (elipce)
  scale_fill_manual(values = c("aquamarine1", "burlywood1", "coral1"),
                    name= "SeqTech") #todo igual a color manual arriba 

graf



# PERMANOVA
### Extraer data frame del objeto phyloseq

# tabla de conteos ASVs (OTU)
entero_ASVs <- as.data.frame(t(enterotype@otu_table)) # en este caso se le agrego el t de transpous (transponer osea cambiar, osea voltear la tabla para que que concordaran las observaciones y de las dos tablas la de ASVs y la de metadatos)

# metadatos 
enteroMeta <- as.matrix(enterotype@sam_data)
enteroMeta <- as.data.frame(enteroMeta)

# Adonis = es el codigo de la permanova
adonis2(entero_ASVs ~ SeqTech,
        data = enteroMeta, #de donde vienen los metadatos 
        permutations = 999, # este numero es arbitrario minimo 1000, entre mas tarda más
        method = "bray") # mismo a las distancias que calculamos

#no hay diferencia significativa valor p= 0.001


# ANOSIM
anosim(entero_ASVs, # tabla de conteo
       enteroMeta$SeqTech, # metadatos 
       distance = "bray",
       permutations = 999)
# no hay significancia R= 0.734; recordar que entre mas cercano al 1 son mas diferentes  osea que los grupos tienen diversidad...

```

