---
title: "Analisis Funcional para hongos"
output: html_notebook
---

# Introduccion

Desafortunadamente Metagenassist solo funciona para la asignacion funcional de fenotipos en bacterias 




```{r}
# instalar paquete remoto (se tiene que hacer asi porque en el paquete instalar normal no sale porque es muy reciente)
devtools::install_github("ropenscilabs/datastorr") # primero se corre este
devtools::install_github("traitecoevo/fungaltraits")
# htmltools solo se puede actualizar si todos los Rmartkdowns estan cerrados 


# librerias 
library(phyloseq)
library(pheatmap)
library(tidyverse)
library(scales)
library(ggsignif)
library(fungaltraits)
library(dplyr)
library(microeco) # para datos suplementarios 
fungal_traits()

```
# Pre-procesamiento de datos 

```{r}
load("ITS_filt.RData")

ITS_genus <- subset_taxa(ITS_filtered, !is.na(Genus))

### Extraer tax table 
Fun_genus <- as.data.frame(ITS_genus@tax_table)
write.csv(Fun_genus, "~/RStudio/CursoInnovak/Materiales/Fungal_genus.csv")
#en excel vamos a quitar lo de g____ y s___ para que los datos puedan ser unidos 
# se quita con reemplazar y filtrar 

### Subir la tabla corregida 
Fun_genus <- read.csv("~/RStudio/CursoInnovak/Materiales/Fungal_genus.csv")
row.names(Fun_genus) <- Fun_genus[,1]
Fun_genus <- Fun_genus[,-1]

## Crear objetos con las tablas de la base de datos

Fungal_traits <- fungal_traits() # original
FT <- fungi_func_FungalTraits # de datos suplementarios microeco
FUNGuild <- fungi_func_FUNGuild # comparar con base de datos antiguas

```

## Asignacion de grupos funcionales 

En este caso el proceso de asignacion va a ser "manual" usando el codigo de R merge(). Para ello se usa una variable comun entre dos tablas y la mas especifica es genero: 

```{r}
# Renombrar columna Genus (se renombra porque si hay mayusculas y en otro minusculas nos se pueden unir)
colnames(FT)[6] = "Genus"

## union / merge
Fun_fun <- merge(x= Fun_genus, y= FT, by="Genus")

## Limpiar la tabla 
Fun_fun <- Fun_fun[,-(3:7)] 
Fun_fun <- Fun_fun[,-(4:9)] 
Fun_fun <- Fun_fun[,-6]

#Remover columnas vacias
empty_columns <- sapply(Fun_fun, function(x) all(is.na(x) | x ==""))

Fun_fun <- Fun_fun[,-(18:19)]

# Guardar tabla 
write.csv(Fun_fun, "~/RStudio/CursoInnovak/Materiales/Fungi_funct.csv")

```

En esta tabla unimos la identificacion taxonomica con la categoria fenotipica de "guild" que se traduce como nicho. El siguiente paso es unir estos datos con la tabla de abundancia para ver cuanto hongos cumplen cada rol: 

```{r}
Fun_counts <- as.data.frame(ITS_genus@otu_table) #extraer de phyloseq
Fun_counts <- Fun_counts[,Fun_fun[,2]] # filtrar estilos de vida identificados

# Unir el estilo de vida y secundario a la tabla de cuentas

Fun_counts[nrow(Fun_counts) + 1,] <- Fun_fun[,4]
Fun_counts[nrow(Fun_counts) + 1,] <- Fun_fun[,5]

# Guardar tabla
write.csv(Fun_counts, "~/RStudio/CursoInnovak/Materiales/Fungi_lifestlyes.csv")

```

Esta tabla final la modifique en excel para unir las cuentas de cada grupo. Esto tambien se puede hacer en R usando funciones de dplyr:

```{r}
Fun_counts %>%
  mutate(soilsapro_sum = colSums(1:20])) # no corre, por cuestiones de tiempo no podemos modificar y por lo tanto Isabel nos paso las tablas ya correguidas 

```

# Pre-procesamiento de datos

```{r}
Simp_fungi <- read.csv("~/RStudio/CursoInnovak/Materiales/Simplified_Fungi.csv")

row.names(Simp_fungi) <- Simp_fungi[,1]
Simp_fungi <- Simp_fungi[,-1]

# siempre cambiar a matriz (porque para hacer un heatmap tiene que ser matriz)
Simp_fungi <- data.matrix(Simp_fungi)

Simp_fungi <- Simp_fungi[order(Simp_fungi[,1],
                               decreasing = TRUE),]

sorder <- c("A1","B1","C1","A2","B2","C2", 
            "A3","B3","C3", "A4","B4","C4", 
            "A5","B5","C5", 
            "A6","B6","C6", "A7","B7","C7", 
            "D1","D2","D3","D4")

Simp_fungi <- Simp_fungi[ ,sorder]

```

### Grafico

```{r}
#Quantile breaks 

# Funcion para breaks
quantile_breaks <- function(xs, n = 10) {
  breaks <- quantile(xs, probs = seq(0, 1, length.out = n))
  breaks[!duplicated(breaks)]
} # recordar que la funcion NUNCA se cambia de nombre (osea copiar y pegar siempre entre documentos igual)


mat_breaks <- quantile_breaks(Simp_fungi, #la matriz
                              n = 10) # el default es 10 pero se puede poenr4 el numero de cortes que quiero en mis datos 

mat_breaks

## heatmap
pheatmap(Simp_fungi,
         cluster_rows = FALSE, cluster_cols = FALSE,
         scale = "none",
         breaks = mat_breaks,
         color = colorRampPalette(c("snow2", "lightskyblue1", "plum3", "magenta4","black"))(9),
         gaps_col = c(3,6,9,12,15,18,21),
         fontsize = 12,
         labels_col = c (labels=c(rep("36LP",3),rep("WTLP",3),  
                                  rep("36Pi",3), rep("WTPi",3),  
                                  rep("36Phi",3), 
                                  rep("36PM",3), rep("WTPM",3),
                                  "BSLP","BSPi","BSPhi","BSPM")))





```

## Grupos especificos 

Si bien recuerdan FungalTraits  nos da un estilo de vida primario (que es el que usamos hace rato para el heatmap) pero tambien definio algunas de las especies con un estilo de vida secundario. Uno de estos grupos dentro de esta categoria es especies asociadas a raices (root-associated) usando esa clasificacion, graficaremos los hongos que ya han sido especificamente clasificados como habitantes de la rizosfera:


### Pre-procesamiento: root-associated

```{r}
Func_fungi <- read.csv("~/RStudio/CursoInnovak/Materiales/Functional_Fungi.csv")
metadata <- read.csv("~/RStudio/CursoInnovak/Materiales/metadata.csv")

#Preprocesamiento 
Func_fungi <- as.data.frame(t(Func_fungi))
colnames(Func_fungi) <- Func_fungi[1,]
Func_fungi <- Func_fungi[-1,]

# Cambiar a datos numericos 
for (i in 1:ncol(Func_fungi)) {
  Func_fungi[,i] <- as.numeric(Func_fungi[,i])
}


# Seleccionar root-associated
Root_sums <- rowSums(Func_fungi[,c(11,12,22,36,40,48,50,53,55,
                                   63,66,73,77,81,86,88,94)]) # sumó las columnas relacionadas a root asossciated
Root_sums <- cbind(metadata,Root_sums)

# Remover controles
Root_cat <- Root_sums[c(1:21),]

```

# Boxplot 

```{r}
# Agregamos una fila vacia para que el grafico quede simetrico 
Root_cat[nrow(Root_cat) + 1,] <- list("E1", "WTPhi",
                                      "Wild Type", "Phi", NA,0)

# Grafico
ggplot(Root_cat,aes(x= Treatment, y=Root_sums, fill = Plant_Type)) +
  geom_boxplot()+
  theme_bw(base_size = 15)+
  scale_fill_manual(name= "Plant Type",
                    values = c("steelblue", "lightpink"))+
  xlab("Treatment") + ylab("Abundance")+
  geom_signif(y_position= 7500, xmin=2.6, xmax= 3.4,
              annotation= "p<0.01", tip_length= 0.01,
              col=1)+
  geom_signif(y_position=4100,xmin=0.6, xmax= 1.4,
              annotation= "NS", tip_length= 0.01,
              col= 1)+
  geom_signif(y_position = 5000, xmin = 3.6, xmax = 4.4,
              annotations = "NS", tip_length = 0.01,
              col=1)+
  scale_y_continuous(breaks = pretty_breaks(n=6))



```

