---
title: "Proyecto 2 Grafico-DADA2-Secuenciacion"
output: html_notebook
---


```{r}
# Librerias 

library(tidyverse)
library(ggplot2)
library(patchwork)
library(RColorBrewer)
library(ggbreak)
library(plotrix)
library(ggsignif)
library(dada2)
library(dplyr)


# Documentos 
Set_datos <- read.csv("~/RStudio/CursoInnovak/Proyecto_1_RMarkdown/Set de datos proyecto.csv")

```

# Grafico agrupado por líneas con variabe del primer proyecto 

```{r}

ggplot(Set_datos,aes(x= Tratamiento, y= Long_Raiz, fill= Dia))+
  geom_boxplot()+
  scale_fill_manual("Dia",
                    values = c("#483D8B", "#20B2AA"),
                    labels= c("Dia 2", "Dia 7"))+
  theme(legend.position = "bottom")+
  geom_boxplot(outlier.colour = "deeppink1", outlier.shape = 8,
               outlier.size = 3)+
  theme(axis.text = element_text(color= "#2F4F4F",
                                 size= 10,),
        axis.title.x = element_text(vjust = 1,
                                    size = 14,
                                    colour = "#2F4F4F"),
        axis.text.y = element_text(vjust = 1,
                                   size = 10,
                                   colour = "#2F4F4F"))+
  ggtitle("Longitudes de raiz vs Tratamientos")+
  theme(plot.title = element_text(hjust = 0.5, size= 25, face = "bold"))+
   ylim(c(0,43))+
  geom_signif(y_position = 35, xmin = 0.55, xmax = 1.4,
              annotation = "NS" , tip_length = 0.01, 
              col= 3, textsize = 3.2)+
  geom_signif(y_position = 35, xmin = 1.6, xmax = 2.4,
              annotation = "NS" , tip_length = 0.01, 
              col= 3, textsize = 3.2)+
  geom_signif(y_position = 40, xmin = 0.55, xmax = 2.4, 
              annotation = "P<0.5" , tip_length = 0.01,  
              col= 16, textsize = 3.2)+
   geom_signif(y_position = 10, xmin = 0.60, xmax = 2, 
              annotation = "P<0.5" , tip_length = 0.01,  
              col= 16, textsize = 3.2)
 
```

# Secuenciación de muestra de VID (S81) 

```{r}
# Camino

path <- "~/RStudio/CursoInnovak/Secuenciacion_proyecto_2/" 
list.files(path)

# forward
fnFs <- sort(list.files(path, pattern = "_R1_001.fastq.gz", full.names = TRUE))

# reverse
fnRs <- sort(list.files(path, pattern = "_R2_001.fastq.gz", full.names = TRUE))

## Extract sample names
sample.names <- sapply(strsplit(basename(fnFs), "_"), `[`,1) 

```

## Inspección perfiles de calidad 

```{r}
# forward
per_ca_F <- plotQualityProfile(fnFs[1]) #el num es la secuenica que me toco procesar 
per_ca_F #imagen derecho guardada como objeto

# reverse
per_ca_R <- plotQualityProfile(fnRs[1]) 
per_ca_R #imagen reversa guardada como objeto 

```


## Filtrar y cortar 

```{r}
# Camino a los datos filtrados 

filtFs <- file.path(path, "filtered", paste0(sample.names,  "_F_filt.fastq.gz")) # forward
filtRs <- file.path(path, "filtered", paste0(sample.names, "_R_filt.fastq.gz")) # reverse 

# Asignacion de los nombres de las muestras a nuestros objetos nuevos 
names(filtFs) <- sample.names
names(filtRs) <- sample.names
```

## Corte 

```{r}
out <- filterAndTrim(fnFs, filtFs, # forward reads
                     fnRs, filtRs, # reverse reads
                     truncLen = c(250,200), # truncado o corte
                     maxN = 0, # remover Ns, ESTE NUNCA SE PUEDE MODIFICAR 
                     maxEE = c(5,5), #error esperado, lo estandar es 2,2 pero se recomienda que para reverse sea 5
                     truncQ = 2, #quality score
                     rm.phix = TRUE, compress = TRUE, #defaults
                     multithread = FALSE) # en windows


# Guardar nuestro progreso 
write.csv(out, "~/RStudio/CursoInnovak/Materiales/Conteo_reads_proyecto2.csv") # para guardar la tabla 

## Por si queremos retomar despues de filtar ##
# Nuevo camino 
path2 <- "~/RStudio/CursoInnovak/Secuenciacion_proyecto_2/filtered/"

# forward
filtFs <- sort(list.files(path2, pattern = "_F_filt.fastq.gz",
                          full.names = TRUE))

# reverse 
filtRs <- sort(list.files(path2, pattern = "_R_filt.fastq.gz",
                          full.names = TRUE))

```

*Interpretación del corte*
Como observamos, se decidió realizar el corte a (250,200) ya que se intentó realizar lo mas estricto posible a lo recomendado para el quality socre (se intento de 3 maneras distintas y esta fue la que mejor resulto, se podría haber modificado más veces pero por cuestiones de tiempo se decidió optar por esta opción). Así que, con el corte realizado y sin ser tan estrictos en los errores esperados, obtuvimos la minima cantiad de cortes.


## Tasas de error

```{r}

# forwards
errF <- learnErrors(filtFs, multithread = TRUE)
save(errF, file = "errFproyecto2.RData") 

# reverse 
errR <- learnErrors(filtRs, multithread = TRUE)
save(errR, file = "errRproyecto2.RData")

# Para subir los archivos nuevamente
load("errFproyecto2.RData")
load("errRproyecto2.RData")

##Plot error rates
plotErrors(errF, nominalQ = TRUE)
plotErrors(errR, nominalQ = TRUE)


```

*Interpretación errores*
Al graficar los errores se observan las posibles combinaciones que existen en la muestra, esto nos ayuda para poder saber si hay diferencia en las bases (en este caso seria entre una misma secuencia).
   * Las lineas negras representan las tasas de error estimadas que basicamente son los ajustes de los datos reales pero que ya cuentan con los errores.
   * Las lineas rojas representan las tasas de error esperadas que son los datos reales.
Así, tendríamos en cuenta que en cada secuencia/muestra(as) que porcesemos, la tasa de error debe ser menor cuando la calidad sea mayor en estas graficas. Que si observamos, nuestras graficas nos arrojan que tenemos mayor calidad.


# Interferencia de las muestras 

```{r}
# Forward
dadaFs_nopool_proy2 <- dada(filtFs, err=errF, multithread = TRUE,
                      pool = FALSE)
save(dadaFs_nopool_proy2, file = "dadaFs_nopool_proy2.RData")
load("dadaFs_nopool_proy2_1.RData")

#Reverse
dadaRs_nopool_proy2 <- dada(filtRs, err=errR, multithread = TRUE,
                      pool = FALSE)
save(dadaRs_nopool_proy2, file = "dadaRs_nopool_proy2.RData")

```
*Interpretación*
En relación a la interferencia de las muestras, nos dice cuantos errores fueron descartados para dejar limpia nuestra secuecia. 


# Union de las lecturas forwards y reverse

```{r}
mergers_proy2 <- mergePairs(dadaFs_nopool_proy2.1, filtFs, dadaRs_nopool_proy2, filtRs, verbose = TRUE)
save(mergers_proy2, file = "mergers_proy2.RData")

# por si cerraron su sesion 
load("mergers_proy2.RData")
```
# Hacer tabla de secuencias 

```{r}
# Sequence table
seqtab_proy2 <- makeSequenceTable(mergers_proy2)
dim(seqtab_proy2) #numero de muestras x numero de ASVs

# Checar la longitud de todas las secuencias 
table(nchar(getSequences(seqtab_proy2)))

```
# Quitar quimeras

```{r}
seqtab.nochim_proy2 <- removeBimeraDenovo(seqtab_proy2, method = "consensus",
                                    multithread=TRUE, verbose = TRUE)
#identified 36 bimeras out 148 input sequences. Añadir a reporte
#Basado en esto (dividir 36/148*100) 24% de mis secuencias son quimeras 

save(seqtab.nochim_proy2, file = "seq_conteos_proy2.RData")
load("seq_conteos_proy2.RData")

# Comparar esta tabla con la original que incluye quimeras 
dim(seqtab.nochim_proy2)
# Incluyendo abundancias 
sum(seqtab.nochim_proy2)/sum(seqtab_proy2) # porcentaje de secuencias no quimericas que se mantuvieron

# Tomando en cuenta abundancias en realidad mantuvimos 92% de nuestras lecturas 
```

# Seguimiento del proceso 

```{r}
# Primero crearemos una funcion 
getN <- function(x) sum(getUniques(x)) #esta funcion va a sumar el nuemro de valores unicos dentro de x (x son nuestos objetos de R creados en cada paso) "es importante mencionar que las funciones no se deben de modificar"

#Creamos una nueva tabla llamada track "En este caso cambiamos la funcion suppply por la getN ya que; supply es para cuando tenemos más de una muestra y como en nuestro poryecto solo estamos trabajando con una sola muestra cambiaros nuestro código con getN y quitamos del parentesis el ", getN"..."
track_proy2 <- cbind(out, #Paso 1: filtrado y corte, Paso 2:quitar errores 
               getN(dadaFs_nopool_proy2),
               getN(dadaRs_nopool_proy2), #Paso 3: denoising
               getN(mergers_proy2), #Paso 4: unir muestras 
               rowSums(seqtab.nochim_proy2)) #Paso 5: quitar quimeras 

# Nombramos nuestras filas y columnas
colnames(track_proy2) <- c("input", "filtered", "denoisedF", "denoisedR", "merged", "nonchim")

# Guardamos esta tabla 
write.csv(track_proy2, "~/RStudio/CursoInnovak/Proyecto_2_Grafico-DADA2-Secuenciacion/Seguimiento_dada_proy2.csv") 

```

# Asignar Taxonomia 

```{r}
taxa_proy2 <- assignTaxonomy(seqtab.nochim_proy2,
                       "~/RStudio/CursoInnovak/Secuenciación/Taxa/silva_nr99_v138.1_train_set.fa.gz", multithread = TRUE)



# Tabla con especies 

taxa_proy2_esp <- addSpecies(taxa_proy2, "~/RStudio/CursoInnovak/Secuenciación/Taxa/silva_species_assignment_v138.1.fa.gz")

save(taxa_proy2_esp, file = "taxa_ch_proy2_esp.RData")

```


