---
title: "Visualizacion de datos usando ggplot2"
output: html_notebook
---


# Introduccion

Graficar con R tiene varias posibilidades. Hasta este momento todos los graficos que hemos hecho han sido con las funciones base. Si bien con las funciones base tambien se pueden hacer graficos mediamente decentes, la base para graficar en RStudio ahora es el paquete ggplot2.

El nombre de _ggplot2_ viene de la _Gramatica de Graficar_ y creo que es importante de mencionar ya que la sintaxis que usa es muy parecida a bloques de gramatica y aunque no lo crean mucho mas facil de entender que R base. 

1.- Datos: los datos en bruto que quieres graficar.

2.- Geometrias geom_: las figuras que van a representar los datos 

3.- Estetica aes(): que variables voy a graficar y que tan bonito se va ver nuestro grafico y sus objetos estadisticos. Aqui es especifica posicion, color, tamaño, forma y transparencia. 

4.- Escala scaole_: las dimensiones de tu grafico y donde van a ser "dibujados" tus datoa. 

5.- Transformaciones estadisticas stat_: resumentes estadisticos que incluir en el grafico como quantiles, curvas y sumas 

6.- Coordenadas coor_

7.- Facetas facet_: el arreglo de los datos en una red de graficos 

8.- Te,as theme(): va a ser su mejor amigo! En general cambia de una manera rapida varios elementos visuales del grafico (fondo no datos)

```{r}
# Librerias 

library(ggplot2)
library(tidyverse)

# Data 
data("airquality")
View(airquality)

FlujosC <- read.csv("~/RStudio/CursoInnovak/Materiales/flujos.csv")

```

# Sintaxis basica de un ggplot 

La sintaxis para ggplot2 nos entienda es un poco diferente de R base. 
De los elementos que les explique arriba un grafico base necesita que le especifiquen 3 cosas: 

* Datos: lo primero que definimos al abrir el comando ggplot()
* Estetica: dentro de ese mismo compando entra aes() aqui es donde vamos a decirles al grafico que es lo que vamos a graficar es decir le vamos a especificar las variables que queremos que nos grafrique. 
* Geometria 

```{r}
g <- ggplot(airquality, aes(x= Day, y= Temp)) #si le ponemos el objeto no va a aparecer tendriamos que poner el la palabra o letra en la consola de abajo la letra y nos aparecera el grafino en la consola derecha inferior 
```
Porque nos sale vacio el grarfico?
La ventaja de ggplot es que se puede guardar como un objeto al cual se le pueden ir agregando cosas: 

```{r}
# agregados geometricos 

g + geom_point()
g + geom_line()
g + geom_line() + geom_point()
```
Como pueden ver con los mismos datos se puede hacer un grafico totalmente diferente. La clave esta en saber que bloques usar para constuirlo! 

## Modificando las propiedades de una geometria 

```{r}
g + 
  geom_point(color= "pink", shape= "diamond", size= 2)+
  geom_line(color= "darkblue", linetype= "dotted", lwd= .3)
```
A partir de esta parte quiero que exploren, cambien coloresk, modifiquen formas. Como con cualquier grafico no hay forma correcta o incorrecta de hacerlo. Tampoco es necesrio que se memoricen TODOS los colores, formas o tipos de fila: 

## Temas

```{r}
theme_set(theme_bw())

g + geom_point(color= "blue")

g + geom_point(color= "azure")+ theme_dark()
```

como pueden ver hay mas temas que ideas y dentro de un tema hay muchos elementos que se pueden modificar. El limite es su tiempo, ganas y la necesidad. 

## Ejercicio 

Usando los datos de ejemplo, creen que temperatura y radiacion solar esten correlacionados de alguna manera? grafiquen con lo que hemos aprendido y diganme su opinion.  

```{r}
# Revisar suposiciones
plot(airquality$Solar.R,airquality$Temp)

# Sacar correlacion
cor.test(airquality$Solar.R,airquality$Temp)
cor.test(airquality$Solar.R,airquality$Temp,
         method = "pearson") # si esta correlacionado...porque no se pero si esta. 


# grafico 
grafico <- ggplot(airquality, aes(x= Solar.R , y= Temp))

# agregar geometricos 

grafico + geom_line() + geom_point()

# modificaciones 
grafico + 
  geom_point(color= "gray", shape= 2, size= 2)+
  geom_line(color= "darkorange", linetype= "dotted", lwd= .5)+
  theme_minimal()

```

PARA AGR4EGAR UNA LINEA DE CORRELACION SERIA LA OPCION DE
geom_abline()

## Cambiando los ejes 

```{r}
ggplot(airquality, aes(x= Day, y= Temp)) +
  geom_point(color= "maroon4") +
  labs(x= "Day", y= "Temperature (°F)")


# agregando superscripts 
ggplot(airquality, aes(x= Day, y= Temp))+
  geom_point(color= "darkblue") +
  labs(x= "Day",
       y= expression(paste("Temperature (°F)"
                           ^"(Porfa  cambien a Celsius")))

# agregando subscrit 
ggplot(airquality, aes(x= Day, y= Temp)) +
  geom_point(size= 2, fill= "cyan3", 
               color= "chartreuse4", shape= 21) +
  xlab("Day")+
  ylab(bquote("Temperature (°F)"["Porfa cambien a Celsius"]))

# Cambiando tamaños 

ggplot(airquality, aes(x= Day, y= Temp)) +
  geom_point(color= "darkorchid1") +
  labs(x= "Day", t= "Temperature (°F)") +
  theme(axis.title.x = element_text(size = 15),
        axis.title.y = element_text(size= 15))


#vs. en todo el grafrico 

ggplot(airquality, aes(x= Day, y= Temp)) +
  geom_point(color= "darkorchid1") +
  labs(x= "Day", t= "Temperature (°F)") +
  theme_light(base_size = 15) # esta es la parte que lo modifica 

```

Y de ahi de nuevo el cielo es el limite. Ademas de las modificaciones a los titulos de los ejes tambien se pueden modificar la estetica de la escala como tal: 

```{r}
ggplot(airquality, aes(x= Day, y= Temp)) +
  geom_point(color= "firebrick1") +
  labs(x= "Day", y= "Temperature (°F)") +
  theme(axis.text = element_text(color= "maroon",
                                 size= 12,
                                 face= "italic"))

# o el angulo del texto 

ggplot(airquality, aes(x= Day, y= Temp)) +
  geom_point(color= "firebrick1") +
  labs(x= "Day", y= "Temperature (°F)") + #encabezados de la grafica 
  theme(axis.text = element_text(color= "maroon",
                                 size= 12,
                                 face= "italic"),
        axis.title.x = element_text(angle = 1,
                                    vjust = 1, #ajuste vertical
                                    hjust = 1, #ajuste horizontal 
                                    size = 12))


# o de donde a donde va tu escala 

ggplot(airquality, aes(x= Day, y= Temp)) +
  geom_point(color= "tan2") +
  labs(x= "Day", y= "Temperature (°F)") + #encabezados de la grafica 
  ylim(c(0,100))
 
```

# Modificando los titulos 

```{r}
ggplot(airquality, aes(x= Day, y= Temp)) +
  geom_point(color= "firebrick1") +
  labs(x= "Day", y= "Temperature (°F)") +
  ggtitle("Calidad del aire") #para agregar titulos  

# ocupas mas que un solo titulo?

ggplot(airquality, aes(x= Day, y= Temp)) +
  geom_point(color= "dodgerblue") +
  labs(x= "Day", y= "Temperature (°F)",
       title = "Calidad del Aire",
       subtitle = "odio los grados Fahrenheit",
       caption = "Datos de ejemplo", #como si fuera un pie de pagina 
       tag = "Fig.1")

# Para mover el titulo de lugar osea mas centrado...

ggplot(airquality, aes(x= Day, y= Temp)) +
  geom_point(color= "firebrick1") +
  labs(x= "Day", y= "Temperature (°F)") +
  ggtitle("Calidad del aire")+
  theme(plot.title = element_text(hjust = 0.5, size= 25)) #ubicacion del texto, el uso de plot.title es para mover de lugar los titlos ya sea de las lineas, margenes, todo lo relacionado a la grafica 

# modificando la estatica del titulo

ggplot(airquality, aes(x= Day, y= Temp)) +
  geom_point(color= "firebrick1") +
  labs(x= "Day", y= "Temperature (°F)") +
  ggtitle("Calidad del aire")+
  theme(plot.title = element_text(face = "bold",size = 14)) #face es para cambiar tipo de texto 

                            
```


# Ejercicio final 

Ahora si haran su primer grafico desde cero, usando los datos de FlujosC quiero que me grafiquen la concentracion de CH4 por minuto. El grarfico debe de incluir cada uno de los siguientes elementos: 

1.- Por lo menos un cambio dentro de la geometria del grafico 
2.- Etiquetas de los ejes (y quiero que el 4 este en subscript)
3.- Modificacion de la escala de los ejes 
4.- Un titulo con por lo menos una modificacion en formato 

```{r}
graf.FlujoC <- ggplot(FlujosC, aes(x= CH4.conc , y= Minute))


ggplot(FlujosC, aes(x= Minute, y= CH4.conc))+
  geom_point(color= "#00cd66") +
  labs(x= "Tiempo (min)",
       y= bquote("Concentracion de CH"[4]),
       title = "FlujosC",
       caption = "Datos compartidos por Isabel")+
  theme(axis.title.x = element_text(size = 20),
        axis.title.y = element_text(size = 20),
        plot.title = element_text(hjust = 0.5, size = 25))
         



```







### TIPOS DE GRAFICOS ###

El ultimo elemento de un grafico que nos falto aprender fue la leyenda. Sin embargo, el dia de ayer estabamos viendo graficos muy sencillos que no la necesitaban como tal por lo que para aprender a modificar una leyenda en ggplot2 primero les voy a enseñar a graficar boxplots. 

```{r}
# Librerias 

library(tidyverse)
library(ggplot2)
library(patchwork)
library(RColorBrewer)
library(ggbreak)
library(plotrix)
library(ggsignif)


# Data

# boxplots 
data(CO2)
Comp_soils <- read.csv("~/RStudio/CursoInnovak/Materiales/Soil_Comparison.csv")

# puntos 
data(iris)
#poner la data de flujos, pero ya la tengo en la parte de arriba 

# barras 
Roedores <- read.csv("~/RStudio/CursoInnovak/Materiales/Roedores.csv")

```
# Boxplots

Los boxplots seran el grafico que mas comunmente usaran para presentar datos ya que permite condensar gran numero de informacion combinando una variable discreta (x) y una variable continua (y):

```{r}
theme_set(theme_bw())

ggplot(CO2,aes(x= Type, y= uptake))+ #aes: es estetica
  geom_boxplot(fill = "blue1", col= "brown3") # col: es linea del borde y fill= es el relleno 

```

Si bien esta grafica nos esta comparando los dos tipos de planta que tenemos realmente, no es muy informativa basada en los datos que tenemos ya que dejamos de lado que existian diferentes tipos de tratamiento a los que estuvieron sujetos estas plantas. Es por ello que el boxplot es tan poderoso usando diferentes colores nosotros podemos agregarle complejidad al grafico para que sea realmente informativo. 

```{r}
ggplot(CO2,aes(x= Type, y= uptake, fill= Treatment))+
  geom_boxplot()

ggplot(CO2,aes(x= Treatment, y= uptake, fill= Type))+
  geom_boxplot()
```

Al agregar esta otra variable el boxplot automaticamente detecta que tienes dos variables independientes las cuales se deben de graficar separando grupos. Otros elemento interesante es que ggplot2 tiene colores automaticos. 

-------

### Leyendas 

Pero ahora si antes de seguir con las maravillas de un boxplot veamos como podemos modificar las leyendas. 

```{r}
# primero que hacer si la leyenda nos estorba
ggplot(CO2,aes(x= Type, y= uptake, fill= Treatment))+
  geom_boxplot()+
  theme(legend.position = "none")

# bueno no nos estorba pero no queremos que tenga titulos 
ggplot(CO2,aes(x= Type, y= uptake, fill= Treatment))+
  geom_boxplot()+
  theme(legend.title = element_blank()) #siginica que esta vacio

#otra opcion

ggplot(CO2,aes(x= Type, y= uptake, fill= Treatment))+
  geom_boxplot()+
  scale_fill_discrete(name= NULL) #este es para que no o si aparezca la leyenda en lo que significa cada box, en este caso NULL no le estoy pondiendo nombre 

```

Si bien usualmente las leyendas van del lado derecho de nuestro grafico tambien podemos cambiarla de lugar. 

```{r}
ggplot(CO2,aes(x= Type, y= uptake, fill= Treatment))+
  geom_boxplot()+
  theme(legend.position = "bottom")
```

Y como con nuestras otras variables tambien podemos modificar el fomato de texto 

```{r}
ggplot(CO2,aes(x= Type, y= uptake, fill= Treatment))+
  geom_boxplot()+
  theme(legend.title = element_text(color = "chocolate",
                                    size = 14,
                                    face = "bold"))

#si le quiero agregar titulo a mi grafica 

ggplot(CO2,aes(x= Type, y= uptake, fill= Treatment))+
  geom_boxplot()+
  theme(legend.title = element_text(color = "chocolate",
                                    size = 14,
                                    face = "bold"))+
  ggtitle("CO2")

```

Tambien podemos cambiar el nombre y orden de nuestras etiquetas. Esto puede ser muy util cuando tenemos codigos o abreviaciones que no son muy informativos en nuestro set de datos

```{r}
# Cambiar el orden de los datos 
CO2$Treatment <- factor(CO2$Treatment,
                        levels = c("chilled", "nonchilled"), 
                        ordered = TRUE) #hay que checaar ortografia para que no borre los datos 

ggplot(CO2,aes(x= Type, y= uptake, fill= Treatment))+
  geom_boxplot()
  
# cambiar el nombre de los datos 
ggplot(CO2,aes(x= Type, y= uptake, fill= Treatment))+
  geom_boxplot()+
  scale_fill_discrete(name= "Tratamientos",
                      labels= c("Frio", "Temperado"))
# si queremos cambiar tambien a español las leyendas de los x y y seria: 

ggplot(CO2,aes(x= Type, y= uptake, fill= Treatment))+
  geom_boxplot()+
  scale_fill_discrete(name= "Tratamientos",
                      labels= c("Frio", "Temperado"))+ #para leyendas
  xlab("Tipo de planta") + ylab(bquote("Abosorcion de co"[2])) #para ejes 

```

Como con todos los elementos que hemos visto las modificaciones a las leyends son interminables. Yo aqui les muestro las que mas conmumente van a ocupar, pero ustedes pueden hacer todo tipo de modificacioneds dependiendo de sus necesidades. 

[Aqui un tutorial de otras modificaciones que pueden hacedr a los elementos de un grafico](https://www.cedricscherer.com/2019/08/05/a-ggplot2-tutorial-for-beautiful-plotting-in-r/#legends)

### Ejercicio 

Usando los datos de Comp_solis quiero que grafiquen un boxplot de una variable difernete cada quien en el que comparen tipo de suelo por temperatura. Ademas deben de modificar por lo menos una vez los siguientes elementos: 

1.- Modificacion a la leyenda (que no sea quitarla)
2.- Etiquetas de los ejes
3.- Modificacion de la escala de los ejes 
4.- Un titulo con por lo menos una modificacion en formato 

```{r}

ggplot(Comp_soils,aes(x= Soil, y= NO3.ugL, fill= Temperature))+
  geom_boxplot()+
  theme(legend.position = "bottom")+
  scale_fill_discrete(name= "Temperatura",
                      labels= c("17°C", "7°C"))+
  theme(axis.text = element_text(color= "coral3",
                                 size= 10,),
        axis.title.x = element_text(vjust = 1,
                                    size = 12),
        axis.text.y = element_text(vjust = 1,
                                   size = 10))+
  ggtitle("Composicion del suelo")+
  theme(plot.title = element_text(hjust = 0.5, size= 25, face = "bold"))+
  ylab(bquote("NO"[3]("ugL")))+
  ylim(c(2,20))
```

## Modificando colores en boxplots

```{r}
ggplot(CO2,aes(x= Type, y= uptake, fill= Treatment))+
  geom_boxplot(fill= "darkgreen")
```

Recuerden que aqui el orden si importa y al momento de haberle dicho a nuestro grafico que lo queriamos en verde la separacion de relleno por tratamiento se anula. Para mantener dicha separacion y cambiar nuestros colores usamos: 

```{r}
ggplot(CO2,aes(x= Type, y= uptake, fill= Treatment))+
  geom_boxplot()+
  scale_fill_manual(name= "Treatment",
                    values = c("darkgreen", "purple"))

# diferencia entre fill y color 
ggplot(CO2,aes(x= Type, y= uptake, col= Treatment))+
  geom_boxplot()+
  scale_color_manual(name= "Treatment",
                     values= c("darkgreen", "purple"))

#Cambiando uno y otro 
ggplot(CO2,aes(x= Type, y= uptake, fill= Treatment))+
  geom_boxplot(col= "yellow")+ #lo cambia a ambos
  scale_fill_manual(name= "Treatment",
                     values= c("darkgreen", "purple"))+
  theme_dark()

#cambiando los dos juntos 
ggplot(CO2,aes(x= Type, y= uptake, col= Treatment))+
  geom_boxplot(fill= "black")+ 
  scale_color_manual(name= "Treatment",
                     values= c("darkgreen", "purple"))

# y si queremos cambiar ambos por variables, seria asi 
ggplot(CO2,aes(x= Type, y= uptake, col= Treatment, fill= Treatment))+
  geom_boxplot()+ 
  scale_color_manual(name= "Treatment",
                     values= c("darkgreen", "purple"))+
  scale_fill_manual(name= "Treatment",
                    values= c("purple", "darkgreen"))


```

## Otras cosas extrañas que modificar en un boxplot: (van dentro del codigo del boxplot)

* Outlier.colour, outlier.shape, outlier.size
* notch
* lwd (la linea del box), alpha (alpha siempre significa transparencia)
* puntos de media 
* boxdots (para ver que tan dispersos estan los datos)

```{r}
# Outliers

ggplot(CO2,aes(x= Type, y= uptake, fill= Treatment))+
  geom_boxplot(outlier.colour = "#7FFF00", outlier.shape = 10,
               outlier.size = 2)+ 
  scale_fill_manual(name= "Treatment",
                     values= c("darkgreen", "purple"))

# notch

ggplot(CO2,aes(x= Type, y= uptake, fill= Treatment))+
  geom_boxplot(notch = TRUE)+ 
  scale_fill_manual(name= "Treatment",
                     values= c("darkgreen", "purple"))

ggplot(CO2,aes(x= Type, y= uptake, fill= Treatment))+
  geom_boxplot(notch = TRUE, notchwidth = .6)+ #va de 0 a 1 siendo 0 + cintura
  scale_fill_manual(name= "Treatment",
                     values= c("darkgreen", "purple"))

# lwd, alpha
ggplot(CO2,aes(x= Type, y= uptake, fill= Treatment))+
  geom_boxplot(lwd= 0.6, alpha= 0.4)+ #lwd es la linea, alpha es la transparencia en escala 0-1
  scale_fill_manual(name= "Treatment",
                     values= c("#CD1076", "#87CEFA"))

# mean dots
ggplot(CO2,aes(x= Type, y= uptake, fill= Treatment))+
  geom_boxplot(alpha= 0.4)+
  scale_fill_manual(name= "Treatment",
                     values= c("darkgreen", "purple"))+
  stat_summary(fun.y = mean, geom = "point", shape=23, size= 4,
               position = position_dodge(.8)) #la posicion en la que quieres el punto en relacion a la media osea que tan pegadas las quieren una con la otra y shape son las figuritas de la tabla que va a tener el punto



# boxdots
ggplot(CO2,aes(x= Type, y= uptake, fill= Treatment))+
  geom_boxplot(alpha= 0.2)+
  scale_fill_manual(name= "Treatment",
                     values= c("darkgreen", "purple"))+
  geom_dotplot(binaxis = "y", stackdir = "center", dotsize = 1, 
               position = position_dodge(.7)) #binaxis en que posicion quiero los puntos en este caso en direccion al eje de las y, stackdir donde los quiero en este caso en el centro, y dotsize el tamaño y en que posicion. En pocas palabras es otra geometria 

```


## Ejercicio 

Al boxplot que hicieron en el ejercicio anterior modifiquenle todo lo que aprendimos: 

1.- Colores dentro del grafico (color y/o fill ustedes decidan)
2.- Como se van a ver los outliers, si no tienen outliers agregar punto de media. 

```{r}
ggplot(Comp_soils,aes(x= Soil, y= NO3.ugL, fill= Temperature))+
  geom_boxplot(outlier.fill = "#FF0000", outlier.shape = 23)+
  scale_fill_manual("Temperatura",
                    values = c("#436EEE", "olivedrab2"),
                    labels= c("17°C", "7°C"))+
  theme(legend.position = "bottom")+
  theme(axis.text = element_text(color= "hotpink4",
                                 size= 10,),
        axis.title.x = element_text(vjust = 1,
                                    size = 12),
        axis.text.y = element_text(vjust = 1,
                                   size = 10))+
  ggtitle("Composicion del suelo")+
  theme(plot.title = element_text(hjust = 0.5, size= 25, face = "bold"))+
  ylab(bquote("NO"[3]("ugL")))+
  ylim(c(2,20))+
  stat_summary(fun.y = mean, geom = "point", shape=23, size= 4,
               position = position_dodge(.8))



# aprendiendo a usar patchwork 
out | dots
  
```



# RETOMANDO GRAFICOS DE PUNTOS 

Ayer aprendimos acerca de los elementos basicos en un ggplot usando un grafico de puntos. Sin embargo hay algunas otras cosas interesantes que se pueden hacer para mejorar los graficos de puntos.


```{r}
ggplot(iris, aes(x= Petal.Width, y= Petal.Length))+
  geom_point(size= 2, fill= "hotpink3",
             color= "black", shape= 21)
```

# geom_point vs geom_jitter

```{r}
ggplot(iris, aes(x= Petal.Width, y= Petal.Length))+
  geom_point(size= 2, fill= "hotpink3",
             color= "black", shape= 21,
             alpha= 0.5) # ven como hay muchos empalmes entre los puntos 
```

# Para eso esta geom jitter

```{r}
ggplot(iris, aes(x= Petal.Width, y= Petal.Length))+
  geom_jitter(size= 2, fill= "hotpink3",
              color= "black", shape= 21,
              alpha= 0.5)
  
```

# Añadiendo mas informacion a nuestro grafico 

```{r}
ggplot(iris, aes(x= Petal.Width, y= Petal.Length, fill= Species))+
  geom_point(size= 2, Color= "black",
              color= "black", shape= 21,
              alpha= 0.5)
```

## Mini ejercicio 

Modifiquen colores y etiquetas ejes de este ultimo grafico 

```{r}
ggplot(iris, aes(x= Petal.Width, y= Petal.Length, fill= Species))+
  geom_point(size= 2, color= "black",
              color= "black", shape= 21,
              alpha= 0.5)+
  scale_fill_manual(name="Especies",
                    values = c("blue", "purple", "pink"))

```

# Añadiendo correlacion 

si adeams quisieramos añadir la correlacion que tienen el ancho y largo de los petalos a nuestro grafico tambien podriamos hecerlo. 

```{r}
ggplot(iris, aes(x= Petal.Width, y= Petal.Length, fill= Species))+
  geom_point(size= 2, color= "black", shape= 21, alpha= 0.5)+
  geom_abline() #linea de correlacion 
```

_pero antes necesitamos especificar intercept y pendiente_
pero para ello debemos de calcularlos 

```{r}
# Calculando regresion lineal 

summary(lm(Petal.Length ~ Petal.Width, data= iris))

coef(lm(Petal.Length ~ Petal.Width, data= iris)) #el atajo que da lo msimo 


# Ahora si el grafico 
ggplot(iris, aes(x=Petal.Width, y=Petal.Length, fill= Species))+
  geom_point(size= 2, color= "black", shape= 21,
             alpha= 0.5)+
  geom_abline(aes(intercept= 1.083558, slope= 2.229940)) #hay que estar pendiente cual es x y cual es y 
```

o podemos usar un atajo con geom_smooth

```{r}
# otro atajo geom_smooth
ggplot(iris, aes(x=Petal.Width, y=Petal.Length))+
  geom_point(size= 2, color= "purple3", shape= 21,
             alpha= 0.5)+
  geom_smooth(method = "lm",
              se= FALSE, # es intervalo de confianza 
              color= "orange",
              linewidth= 0.5)


ggplot(iris, aes(x=Petal.Width, y=Petal.Length, fill= Species))+ #si utilizo fill en ggplot todo lo que siga poniendo abajo los va a separar en este caso por especie
  geom_point(size= 2, color= "purple3", shape= 21,
             alpha= 0.5)+
  geom_smooth(method = "lm",
              se= FALSE, # es intervalo de confianza 
              color= "orange",
              linewidth= 0.5)

ggplot(iris, aes(x=Petal.Width, y=Petal.Length))+
  geom_point(size= 2, color= "purple3", shape= 21,
             alpha= 0.5, aes(fill= Species))+ # en este caso lo movemos a geom_point y vemos que ahora no lo separa por especies 
  geom_smooth(method = "lm",
              se= FALSE, # es intervalo de confianza 
              color= "orange",
              linewidth= 0.5)

```

# y la ecuacion 

```{r}
ggplot(iris, aes(x=Petal.Width, y=Petal.Length))+
  geom_point(size= 2, color= "purple3", shape= 21,
             alpha= 0.5)+
  geom_smooth(method = "lm",
              se= FALSE, # es intervalo de confianza 
              color= "orange",
              linewidth= 0.5)+
  annotate(geom= "text", x= 0.75, y= 6.2, # con estos datos dices en que posicion quieres que este el texto osea en la posicion de las x y y dependiendo de tu grafica pones los numeros que hay 
           label= "y= 2.2x + 1.08", size= 3) # con esto pones el texto que quieres que aparezca en tu grafica, lo que pusimos en este fue lo que sacamos de la correlacion con el siguiente codigo = coef(lm(Petal.Length ~ Petal.Width, data= iris))


```

La funcion de annotate sirve para agregar cualquier tipo de texto al grafico. Por ejemplo mas adalante la usaremos para poner letras dentro del grafico: 

Sin embargo, ahora que andamos en texto creo que tambien seria interesante ver otras funciones que tienen ggplot para agr4egar texto dentro del grafico: 

Por otro lado geom_text unicamente agrega texto al grafico mientras que geo_label lo pone en un rectangulo facilitando su lectura 

```{r}
# text 
ggplot(iris, aes(x=Petal.Width, y=Petal.Length, label= Petal.Length))+
  geom_point(size= 2, color= "purple3", shape= 21,
             alpha= 0.5, aes(fill= Species))+
  geom_smooth(method = "lm",
              se= FALSE, # es intervalo de confianza 
              color= "orange",
              linewidth= 0.5)+
  geom_text(hjust= 0, nudge_x= 0.05)# nudge_x es para que no este encima del puntito sino que este a un lado 

# label
ggplot(iris, aes(x=Petal.Width, y=Petal.Length, label= Petal.Length))+
  geom_point(size= 2, color= "purple3", shape= 21,
             alpha= 0.5, aes(fill= Species))+
  geom_smooth(method = "lm",
              se= FALSE, # es intervalo de confianza 
              color= "orange",
              linewidth= 0.5)+
  geom_label(aes(fill= factor(Species)), colour= "white", fontface= "bold")

```

# Ejercico 

Ahora si realicen dos grarficos de correlacion. Uno para la correlacion de CO2 con minutos y el otro de CH4. Ambos deberan llevar su linea de correlacion y la ecuacion con la pendiente y el intercept. Cada uno de los grafricos debera tener diferentes colores y formas de puntos, contar con sus ejes y leyendas bien eitquetadas y un titulo. 

```{r}
coef(lm(CO2.conc ~ Minute, data= FlujosC))

ggplot(FlujosC, aes(x= Minute, y= CO2.conc))+
  geom_point(size= 3, color= "#EE6363", shape= 10,
             alpha= 0.7)+
  geom_abline(aes(intercept= 215.720504, slope= -2.109415))+
  ggtitle(expression(paste("Concentracion de CO"[2], " por min")))+
  theme(plot.title = element_text(hjust = 0.5, size= 21, face = "bold"))+
  geom_smooth(method = "lm",
              se= FALSE,
              color= "#912CEE",
              linewidth= 0.8)+
  annotate(geom= "text", x= 9.5, y= 165, 
           label= "y= -2.10x + 215.72", size= 3)


coef(lm(CH4.conc ~ Minute, data= FlujosC))

ggplot(FlujosC, aes(x= Minute, y= CH4.conc))+
  geom_point(size= 5, color= "olivedrab1", shape= 19,
             alpha= 0.9)+
  geom_abline(aes(intercept= 12.2923797, slope= 0.4136789))+
  ggtitle(expression(paste("Concentracion de CH"[4], " por min")))+
  theme(plot.title = element_text(hjust = 0.2, size= 17, face = "bold"))+
  geom_smooth(method = "lm",
              se= FALSE,
              color= "orange",
              linewidth= 0.3)+
  annotate(geom= "text", x= 11.75, y= 23, 
           label= "y= 0.41x + 12.29", size= 5)



CO2 <- ggplot(FlujosC, aes(x= Minute, y= CO2.conc))+
  geom_point(size= 3, color= "#EE6363", shape= 10,
             alpha= 0.7)+
  geom_abline(aes(intercept= 215.720504, slope= -2.109415))+
  ggtitle(expression(paste("Concentracion de CO"[2], " por min")))+
  theme(plot.title = element_text(hjust = 0.5, size= 21, face = "bold"))+
  geom_smooth(method = "lm",
              se= FALSE,
              color= "#912CEE",
              linewidth= 0.8)+
  annotate(geom= "text", x= 9.5, y= 165, 
           label= "y= -2.10x + 215.72", size= 3)

CH4 <- ggplot(FlujosC, aes(x= Minute, y= CH4.conc))+
  geom_point(size= 5, color= "olivedrab1", shape= 19,
             alpha= 0.9)+
  geom_abline(aes(intercept= 12.2923797, slope= 0.4136789))+
  ggtitle(expression(paste("Concentracion de CH"[4], " por min")))+
  theme(plot.title = element_text(hjust = 0.2, size= 17, face = "bold"))+
  geom_smooth(method = "lm",
              se= FALSE,
              color= "orange",
              linewidth= 0.3)+
  annotate(geom= "text", x= 11.75, y= 23, 
           label= "y= 0.41x + 12.29", size= 5)


CO2 | CH4

```


# DATO MUY IMPORTANTE LO QUE ESTAS MIDIENDO SIEMPRE VA EN EL EJE DE LAS Y


# Grafico de barras 

En ggplot hay dos tipos de graficos de barras: geom_bar se describe su uso como para graficar cuantas de una sola variable discreta mientras que geom_col usa una variable discreta y una continua. Por ejemplo geom_bar podria usarse para contar el numero de casos en un grupo (numero de ratones encontrados por especie por ejemplo). En cambio geom_col usa valor4es dentro de los datos para representar la altura de la barra. Tambien existe goem_histogram pero ese funciona gual aun histograma normal por lo que sus usos son mas limitados. 

```{r}
# Histograma 
ggplot(Roedores, aes(weight))+
  geom_histogram()

# col
ggplot(Roedores, aes(x= genus, y= weight))+
  geom_col()+ #sumo todos los pesos asi no es muy util
  coord_flip() # mover las coordenadas 

# barras 
ggplot(Roedores, aes(genus))+
  geom_bar(fill= "brown2")


# como hacerlo mas legible?
ggplot(Roedores)+
  geom_bar(aes(y=genus), fill= "brown2") # similar a coord flip

# tambien se puede incluir mas inforamcion 

```

# Mini ejercicio 

como le agregariamos los colores a este ejercicio en vez de los predetermiandos? 

```{r}
ggplot(Roedores)+
  geom_bar(aes(y=genus, fill= plot_type))+
  scale_fill_manual(name= "Tipo de plot",
                   values = c("#D02090", "thistle3", "slategray1", "#EEB4B4", "lightgoldenrod1"))


# otra manera facil 

ggplot(Roedores)+
  geom_bar(aes(y= genus, fill= plot_type))+
  scale_fill_brewer(palette= "Set3", name= "Plot Type")
  
```

Aqui les paso otra manera rapida y facil de elegir varios colores sin pensar mucho: 
  [Rbrewer](https://www.datanovia.com/en/blog/the-a-z-of-rcolorbrewer-palette/)


```{r}
ggplot(Roedores)+
  geom_bar(aes(y= genus, fill= plot_type))+
  scale_fill_brewer(palette= "Paired", name= "Plot Type",
                    direction = -1)

ggplot(Roedores)+
  geom_bar(aes(y= genus, fill= plot_type))+
  scale_fill_manual(values= rev(brewer.pal(5, "Paired"))) # el numero es para la paleta de colores si la paleta tiene 12 numero ponemos el 12 y agarra los colores al asar de la paleta

```
 sin embargo, ademas de los colores el principal problema de este grarfico es la alta diferencia entre la abundancia de _Dipodomys_ y el resto de las especies. Para solucionarlo aprenderemos a hacer cortes o breaks en los ejes:
 
```{r}
ggplot(Roedores)+
  geom_bar(aes(y= genus, fill= plot_type))+
  scale_color_manual(values= rev(brewer.pal(12, "Paired")))+
  scale_x_break(c(7000, 15000), scale= 0.2) # funciona como zoom

# modificando/agragando otra escala y break 
ggplot(Roedores)+
  geom_bar(aes(y= genus, fill= plot_type))+
  scale_color_manual(values= rev(brewer.pal(12, "Paired")))+
  scale_x_break(c(7000, 15000), scale= 0.2)+
  scale_x_break(c(700, 1000), scale= 0.8) # esto se usa cuando tienes datos muy altos y neceistas cortarlo 

```
 
Aunque esta muy bien contar el numero generos de ratoncitos que tenemos, usualmente los graficos de barras son usados para representar los valor4es de una poblacion, para ello: 

```{r}
# En este caso geom_bars nos da las medias del peso en contraste con como lo lee geo_plot

ggplot(Roedores, aes(genus, weight, fill= sex))+
  geom_bar(stat= "summary", fun= "mean")

# remover NA 
ggplot(subset(Roedores, !is.na(weight)),
       aes(genus, weight, fill= sex))+
  geom_bar(stat = "summary", fun= "mean")


# y tambien se pueden modificar las posiciones 

ggplot(subset(Roedores, !is.na(weight)),
       aes(genus, weight, fill= sex))+
  geom_bar(stat = "summary", fun= "mean", position = "stack") # este es el original 

ggplot(subset(Roedores, !is.na(weight)),
       aes(genus, weight, fill= sex))+
  geom_bar(stat = "summary", fun= "mean", position = "dodge")


ggplot(subset(Roedores, !is.na(weight)),
       aes(genus, weight, fill= plot_type))+
  geom_bar(stat = "summary", fun= "mean", position = "fill")

```

Tambien se puede hacer con geom_col: 

```{r}
# Pero primero tenemos que hacer una tabla 

Pesos <- Roedores %>%
  group_by(genus) %>%
  summarize(Weight= mean(weight, na.rm = TRUE))

ggplot(Pesos, aes(x= genus, y= Weight))+
  geom_col()+
  coord_flip()


#Agrupacion por grupos 

Pesos <- Roedores %>%
  group_by(genus, sex) %>%
  summarize(Weight= mean(weight, na.rm = TRUE))

ggplot(Pesos, aes(x= genus, y= Weight, fill= sex))+
  geom_col()+
  coord_flip()

# tambien se puede hacer de esta manera 

ggplot(subset(Pesos, !is.na(Weight)), aes(x= genus, y= Weight, fill= sex))+
  geom_col() # aqui aparece en el eje de las x 

ggplot(subset(Pesos, !is.na(Weight)), aes(x= genus, y= Weight, fill= sex))+
  geom_col()+
  coord_flip() # para cambiarlo de posicion ahora aparece en el eje de las y 

```


Lo ultimo que le faltaria a nuestro grafico de barras son las barras de error:

```{r}
Roed_summ <- Roedores %>%
  filter(!is.na(weight)) %>%
  group_by(genus, sex) %>%
  summarise(Mean = mean(weight, na.rm = TRUE),
            SD= sd(weight, na.rm= TRUE),
            STD= std.error(weight, na.rm= TRUE))

#desviacion estandar 
ggplot(Roed_summ, aes(genus, Mean, fill= sex))+
  geom_bar(stat = "identity", position = "dodge")+ #identity es para cuando tienes x y y y le piden que usea la identidad que en este caso es media, osea no cuentes cuanto hay sino que mideme la varaible 
  geom_errorbar(aes(ymin= Mean-SD, #nueva geometria 
                    ymax= Mean+SD), width= .2,
                position = position_dodge(.9))

#error de desviacion estandar 
ggplot(Roed_summ, aes(genus, Mean, fill= sex))+
  geom_bar(stat = "identity", position = "dodge")+
  geom_errorbar(aes(ymin= Mean-STD, #nueva geometria 
                    ymax= Mean+STD), width= .2,
                position = position_dodge(.9))

```

## Ejercicio

Hagan una grafica con la longitud del sepalo de la tabla iris. Separen por especie, saquen la media y grafiquen incluyendo barras de error. Como siempre modifiquen colores y etiquetas de los ejes y leyendas. 


```{r}
Sepalo_especies <- iris %>%
  filter(!is.na(Sepal.Length)) %>%
  group_by(Species) %>%
  summarise(Mean = mean(Sepal.Length, na.rm = TRUE),
            SD= sd(Sepal.Length, na.rm= TRUE),
            STD= std.error(Sepal.Length, na.rm= TRUE))


#desviacion estandar 
ggplot(Sepalo_especies, aes(Species, Mean, fill= Species))+
  geom_bar(stat = "identity", position = "dodge")+  
  geom_errorbar(aes(ymin= Mean-SD, 
                    ymax= Mean+SD), width= .2, #para modificar las barras de ancho
                position = position_dodge(.9))+ # para mover la linea entre la barra
  scale_fill_manual(name= "Especies de petalos",
                    values = c("#1E90FF", "#B23AEE", "#CDAD00"))+
  xlab("Especie")+
  ylab("Promedio")

# para poder la paleta de colores es scale_fill_brewer(palette= "nombre de la paleta, y aqui el nombre del grafico)


```


# Grafico circular 

Curiosamente ggplot no tiene una geometria especial para hacer graficos circulares o de pay, sin embargo, para poder realizar estos graficos se tiene que modificar el geom_bar: 

```{r}
ggplot(Roedores, aes(x= factor(1), fill= plot_type))+
  geom_bar(width=1, color= "white")+
  coord_polar("y")+ #lo que lo hace circular 
  theme_void()
```
En realidad el codigo para este tipo de graficos no es tan complicado. Lo mas dificil es tener la tabla en el formato correcto. Casi no van a usar este tipo de formato pero usualmente los datos que usen tendrian que estar en proporciones o porcentajes o poder convertise a los mismos. 






# Añadiendo significancia 

## Por grupos 

Como vimos durante la seccion estadistica de nuestro curso las diferencias estadisticas crean grupos que se pueden representar con letras para ello podemos usar la funcion annotate. 

```{r}
ggplot(CO2, aes(x= Type, y= uptake, fill= Treatment))+
  geom_boxplot()+
  scale_fill_manual(name= "Treatment",
                    values= c("gold3", "#00CD00"))+
  annotate(geom = "text", x= 0.8, y= 48, label= "a",
           color= "darkred", size= 4.5, fontface= 2)+
   annotate(geom = "text", x= 1.2, y= 45, label= "a",
           color= "darkred", size= 4.5, fontface= 2)+
   annotate(geom = "text", x= 1.8, y= 40, label= "ab",
           color= "darkred", size= 4.5, fontface= 2)+
   annotate(geom = "text", x= 2.2, y= 25, label= "b",
           color= "darkred", size= 4.5, fontface= 2)
  
```


## Barras de diferencias estadisticas 

Sin embrgo, muchas veces tambien conviene agregar mas inforamcion sobre dichas diferenciaws. Para ello usamos el paquete ggsignif. Este parquee nos ayuda a agregar especificamente las comparaciones entre cada tratamiento. 

```{r}
ggplot(CO2, aes(x= Type, y= uptake, fill= Treatment))+
  geom_boxplot()+
  scale_fill_manual(name= "Treatment",
                    values= c("#4169E1", "seagreen"))+
  geom_signif(y_position = 48, xmin = 0.55, xmax = 1.4,
              annotation = "NS" , tip_length = 0.01, #ns no significativo 
              col= 1, textsize = 3.2) #col es color y texts es el tamaño de la anotacion 


# puedes agregar todas las barras que quieras...

ggplot(CO2, aes(x= Type, y= uptake, fill= Treatment))+
  geom_boxplot()+
  scale_fill_manual(name= "Treatment",
                    values= c("#4169E1", "seagreen"))+
  geom_signif(y_position = 48, xmin = 0.55, xmax = 1.4,
              annotation = "NS" , tip_length = 0.01, 
              col= 1, textsize = 3.2)+
  geom_signif(y_position = 37, xmin = 1.53, xmax = 2.4,
              annotation = "p<0.05" , tip_length = 0.01, 
              col= 2, textsize = 3.2)+
  geom_signif(y_position = 53, xmin = 0.53, xmax = 2, #los valores de x es porque hay 2 valores en el eje de las x en este caso uno es para quebec y otro para mississipi, entonceds quebec es 1 y missi es 2 por eso hay dos xmax
              annotation = "NS" , tip_length = 0.01,  
              col= 3, textsize = 3.2)
  

ggplot(CO2, aes(x= Type, y= uptake, fill= Treatment))+
  geom_boxplot()+
  scale_fill_manual(name= "Treatment",
                    values= c("#4169E1", "seagreen"))+
  geom_signif(y_position = 48, xmin = 0.55, xmax = 1.4,
              annotation = "NS" , tip_length = 0.01, 
              col= 1, textsize = 3.2)+
  geom_signif(y_position = 37, xmin = 1.53, xmax = 2.4,
              annotation = "p<0.05" , tip_length = 0.01, 
              col= 1, textsize = 3.2)+
  annotate(geom = "text", x= 1, y= 55, label= "a",
           color= "darkred", size= 4.5, fontface= 2)+
  annotate(geom = "text", x= 2, y= 48, label= "b",
           color= "darkred", size= 4.5, fontface= 2)
  
  

```

## Ejercicio final 

Carguen nuevamente sus graficos de comp_soils y van a crear dos graficos: uno agregando grupos con letras y otro con barras de diferencias. Ahorita haganlo a ojo no necesario que calculen las diferencias estadisticas reales. 

Presentar los graficos uno a lado de otro usando patchwork.

```{r}
#Grafico agrupado por letras 

ggplot(Comp_soils,aes(x= Soil, y= NO3.ugL, fill= Temperature))+
  geom_boxplot()+
  scale_fill_manual("Temperatura",
                    values = c("#483D8B", "#20B2AA"),
                    labels= c("17°C", "7°C"))+
  theme(legend.position = "bottom")+
  theme(axis.text = element_text(color= "#363636",
                                 size= 10,),
        axis.title.x = element_text(vjust = 1,
                                    size = 14),
        axis.text.y = element_text(vjust = 1,
                                   size = 10))+
  ggtitle("Composicion del suelo")+
  theme(plot.title = element_text(hjust = 0.5, size= 21, face = "bold"))+
  ylab(bquote("NO"[3]("ugL")))+
  ylim(c(2,20))+
  annotate(geom = "text", x= 0.8, y= 15, label= "a",
           color= "orangered", size= 4.8, fontface= 2)+
   annotate(geom = "text", x= 1.19, y= 11, label= "b",
           color= "#FF3030", size= 4.8, fontface= 2)+
   annotate(geom = "text", x= 1.8, y= 9, label= "C",
           color= "gold1", size= 4.8, fontface= 2)+
   annotate(geom = "text", x= 2.17, y= 17, label= "a",
           color= "#00CD00", size= 4.8, fontface= 2)


 Graf_letras <- ggplot(Comp_soils,aes(x= Soil, y= NO3.ugL, fill= Temperature))+
  geom_boxplot()+
  scale_fill_manual("Temperatura",
                    values = c("#483D8B", "#20B2AA"),
                    labels= c("17°C", "7°C"))+
  theme(legend.position = "bottom")+
  theme(axis.text = element_text(color= "#363636",
                                 size= 10,),
        axis.title.x = element_text(vjust = 1,
                                    size = 14),
        axis.text.y = element_text(vjust = 1,
                                   size = 10))+
  ggtitle("Composicion del suelo")+
  theme(plot.title = element_text(hjust = 0.5, size= 21, face = "bold"))+
  ylab(bquote("NO"[3]("ugL")))+
  ylim(c(2,20))+
  annotate(geom = "text", x= 0.8, y= 15, label= "a",
           color= "orangered", size= 4.8, fontface= 2)+
   annotate(geom = "text", x= 1.19, y= 11, label= "b",
           color= "#FF3030", size= 4.8, fontface= 2)+
   annotate(geom = "text", x= 1.8, y= 9, label= "C",
           color= "gold1", size= 4.8, fontface= 2)+
   annotate(geom = "text", x= 2.17, y= 17, label= "a",
           color= "#00CD00", size= 4.8, fontface= 2) 

  
# Grafico agrupado por lineas 
 
 ggplot(Comp_soils,aes(x= Soil, y= NO3.ugL, fill= Temperature))+
  geom_boxplot()+
  scale_fill_manual("Temperatura",
                    values = c("#483D8B", "#20B2AA"),
                    labels= c("17°C", "7°C"))+
  theme(legend.position = "bottom")+
  theme(axis.text = element_text(color= "#363636",
                                 size= 10,),
        axis.title.x = element_text(vjust = 1,
                                    size = 14),
        axis.text.y = element_text(vjust = 1,
                                   size = 10))+
  ggtitle("Composicion del suelo")+
  theme(plot.title = element_text(hjust = 0.5, size= 21, face = "bold"))+
  ylab(bquote("NO"[3]("ugL")))+
  ylim(c(2,20))+
  geom_signif(y_position = 15, xmin = 0.55, xmax = 1.4,
              annotation = "P<0.5" , tip_length = 0.01, 
              col= 7, textsize = 3.2)+
  geom_signif(y_position = 10, xmin = 1, xmax = 2,
              annotation = "P<0.5" , tip_length = 0.01, 
              col= 4, textsize = 3.2)+
  geom_signif(y_position = 15, xmin = 1.5, xmax = 2.4, 
              annotation = "P<0.5" , tip_length = 0.01,  
              col= 8, textsize = 3.2)+
   geom_signif(y_position = 20, xmin = 0.55, xmax = 2.4, 
              annotation = "NS" , tip_length = 0.01,  
              col= 12, textsize = 3.2)
 
 Grafico_lineas <- ggplot(Comp_soils,aes(x= Soil, y= NO3.ugL, fill= Temperature))+
  geom_boxplot()+
  scale_fill_manual("Temperatura",
                    values = c("#483D8B", "#20B2AA"),
                    labels= c("17°C", "7°C"))+
  theme(legend.position = "bottom")+
  theme(axis.text = element_text(color= "#363636",
                                 size= 10,),
        axis.title.x = element_text(vjust = 1,
                                    size = 14),
        axis.text.y = element_text(vjust = 1,
                                   size = 10))+
  ggtitle("Composicion del suelo")+
  theme(plot.title = element_text(hjust = 0.5, size= 21, face = "bold"))+
  ylab(bquote("NO"[3]("ugL")))+
  ylim(c(2,20))+
  geom_signif(y_position = 15, xmin = 0.55, xmax = 1.4,
              annotation = "P<0.5" , tip_length = 0.01, 
              col= 7, textsize = 3.2)+
  geom_signif(y_position = 10, xmin = 1, xmax = 2,
              annotation = "P<0.5" , tip_length = 0.01, 
              col= 4, textsize = 3.2)+
  geom_signif(y_position = 15, xmin = 1.5, xmax = 2.4, 
              annotation = "P<0.5" , tip_length = 0.01,  
              col= 8, textsize = 3.2)+
   geom_signif(y_position = 20, xmin = 0.55, xmax = 2.4, 
              annotation = "NS" , tip_length = 0.01,  
              col= 12, textsize = 3.2)
 
 
 # Patchwork
 Grafico_lineas | Graf_letras
 
 
```

